臺灣臺中地方法院刑事判決
111年度易字第542號
公  訴  人  臺灣臺中地方檢察署檢察官
被      告  陳妙姬



上列被告因妨害名譽案件，經檢察官聲請以簡易判決處刑（111
年度偵字第3144號），本院豐原簡易庭認不宜以簡易判決處刑（
原案號：110年度豐簡字第120號），改以通常程序審理，判決如
下： 
    主    文
陳妙姬犯公然侮辱罪，處罰金新臺幣伍仟元，如易服勞役，以新
臺幣壹仟元折算壹日。 
    犯罪事實
一、陳妙姬與魏義庭為鄰居，長期不睦。陳妙姬於民國110年10
    月1日18時20分，在臺中市○○區○○路0段000巷00號前之巷道
    ，臺中市政府建設局人員執行移除障礙物作業之際，因不滿
    魏義庭在旁錄影存證，竟基於公然侮辱犯意，在上開不特定
    多數人得以共見共聞之馬路上，對魏義庭辱罵「幹你娘」（
    台語）等語，足以貶損魏義庭之人格應受之社會評價。
二、案經魏義庭訴由臺中市政府警察局豐原分局報告臺灣臺中地
    方檢察署檢察官偵查起訴。
    理    由
一、證據能力之說明：
　㈠本判決認定事實所引用之被告以外之人於審判外之言詞或書
    面證據等供述證據，檢察官及被告陳妙姬均未於言詞辯論終
    結前聲明異議，而本院審酌各該證據作成時之情況，並無違
    法不當或證明力明顯過低之瑕疵，亦認以之作為證據應屬適
    當，是依刑事訴訟法第159條之5規定，認均有證據能力。 
  ㈡本判決以下所引用之非供述證據，均與本案事實具有自然關
    聯性，且核屬書證、物證性質，又查無事證足認有違背法定
    程式或經偽造、變造所取得等證據排除之情事，復經本院依
    刑事訴訟法第164條、第165條踐行物證、書證之調查程序，
    亦堪認均有證據能力。　
二、認定犯罪事實之理由及證據：
　  訊據被告矢口否認上開犯罪事實，辯稱：我不是對著告訴人
    魏義庭罵，是因為當時我兒子要拉我進去家裡面，我氣我兒
    子為何沒有想要幫我，我對拉著我的人就口出這句話云云（
    見本院卷第102頁）。經查：
　㈠被告於上開時、地口出「幹你娘」等情，業據告訴人於警詢
    及偵訊時指訴明確（見偵卷第37-41、67-68頁），復為被告
    不否認確有講上開言詞（惟被告辯稱並非對告訴人辱罵），
    且經本院偕同檢察官及被告勘驗卷附光碟內「原告手持手機
    錄影畫面」、「胞兄錄影畫面」之影像檔案，被告確有於告
    訴人在場時，在不特定多數人得以共見共聞之馬路上，罵「
    幹你娘」，有如附件所示之本院勘驗筆錄在卷可查（見本院
    卷第95-99頁），自堪認定此部分事實。
　㈡被告雖以前詞置辯，惟查：被告在對告訴人罵「幹你娘」前
    ，雙方即已因為告訴人手持手機錄影一事起口角，此觀上開
    勘驗筆錄內容甚明，且依被告於審理時陳稱：當日是告訴人
    兄弟先到我家門口叫囂，讓我感到丟臉及難堪等語（見本院
    卷第103-104頁），可見被告於案發前已對告訴人心生不滿
    ，雙方更已因告訴人持手機錄影而起口角，互有爭執，自堪
    信被告於雙方仍在爭執中口出「幹你娘」，乃係針對告訴人
    而來。再者，被告於審理時雖辯稱：我不是對著告訴人罵，
    是因為當時我兒子要拉我進去家裡面，我氣我兒子為何沒有
    想要幫我云云（見本院卷第102頁），然被告於警詢時卻是
    辯稱：我當時在自言自語，當時我的手機有故障，我跟自己
    的情緒在抱怨，「幹你娘」這句話是一直要闖入我家拍我家
    ，當時我擋住制止不要拍，我感覺這句話沒有什麼意義，只
    是順口說出來，那時現場不只有他一個人，我根本就沒有要
    罵任何人的意思，我只是自己跟自己說等語（見偵卷第33頁
    ），則被告究竟是自言自語或是要罵其兒子？其辯解前後矛
    盾，已難採信。況「幹你娘」此一詞彙意涵為何，一般人均
    可明瞭，無需本院贅述，則被告作為母親，是否會對自己兒
    子辱罵「幹你娘」？亦讓人難以置信。再者，經本院勘驗現
    場錄影畫面可知，被告於罵「幹你娘」時，正因告訴人持手
    機朝其住宅內部拍攝一事，而與告訴人口角爭執，此觀被告
    不斷質問告訴人「你拍我家幹嘛」，告訴人亦不斷以「我學
    你的」、「門關起來」等語回應，可知現場雙方情緒已較為
    激動，堪認被告此時口出「幹你娘」，應非毫無目的或意義
    ，而是針對與其有爭執之告訴人為之。是以，被告所辯前詞
    ，並無可採。
　㈢綜上所述，被告所辯尚難採信，本案事證明確，被告犯行堪
    以認定，應依法論科。
三、論罪科刑：
　㈠按刑法上之公然侮辱罪，係指侮辱他人，且該侮辱行為係公
    然為之始可成立，所謂「公然」，係指不特定多數人得以共
    見共聞之狀態，不以實際上果已共見共聞為必要；所謂「侮
    辱」，係指侮弄辱罵，申言之，凡以粗鄙之言語、舉動、文
    字、圖畫為侮謾辱罵，或為其他輕蔑人格之一切行為屬之。
    經查，被告對告訴人辱罵「幹你娘」，依照一般社會通常觀
    念，足以貶損之人格尊嚴及社會評價。又被告係在不特定多
    數人得以共見共聞之馬路上，自屬公然為之。
　㈡核被告所為，係犯刑法第309條第1項之公然侮辱罪。
　㈢爰審酌被告與告訴人長期不睦，竟公然出言侮辱告訴人，貶
    損告訴人之人格名譽，所為並非可取；兼衡被告之智識程度
    、家庭經濟狀況（見本院卷第103頁），量處如主文所示之
    刑，並諭知如易服勞役之折算標準。
四、不另為無罪諭知部分：
  ㈠公訴意旨略以：被告於上開時、地，尚對告訴人辱罵「那個
    死人」（台語）、「手機啊欸驚ㄏ一咧死人啊（本院按：手
    機會怕那個死人）」（台語），此部分亦涉犯刑法第309條
    第1項之公然侮辱罪嫌等語。
  ㈡經查，「那個死人」之文義在客觀上尚難認屬侮弄辱罵而足
    以貶損他人人格之用語，且依照案發時被告所述「那個死人
    」、「手機啊欸驚ㄏ一咧死人啊」等言詞之前後脈絡，亦難
    認此部分已足以貶損告訴人之人格，是本院尚難就此部分形
    成有罪確信，依罪疑惟輕原則，應為有利於被告之認定。然
    此部分因與被告經論罪科刑之公然侮辱罪間，具有實質上一
    罪關係，爰不另為無罪諭知，附此敘明。
據上論斷，應依刑事訴訟法第452條、第299條第1項前段，刑法
第309條第1項，第42條第3項前段，刑法施行法第1條之1第1項，
判決如主文。
本案經檢察官蔡仲雍聲請以簡易判決處刑，檢察官王宜璇到庭執
行職務。
中　　華　　民　　國　　111 　年　　7 　　月　　6 　　日
                  刑事第十四庭  法  官  田雅心
以上正本證明與原本無異。
如不服本判決應於收受送達後20日內向本院提出上訴書狀，並應
敘述具體理由；其未敘述上訴之理由者，應於上訴期間屆滿後20
日內向本院補提理由書（均須按他造當事人之人數附繕本）「切
勿逕送上級法院」。
告訴人或被害人如不服判決，應備理由具狀向檢察官請求上訴，
上訴期間之計算，以檢察官收受判決正本之日起算。
　　　                        　書記官  王嘉麒
中　　華　　民　　國　　111 　年　　7 　　月　　6 　　日
【附錄論罪科刑法條】
刑法第309條
公然侮辱人者，處拘役或9千元以下罰金。
以強暴犯前項之罪者，處1年以下有期徒刑、拘役或1萬5千元以
下罰金。
【附件】
◎勘驗日期：111.5.31
◎勘驗標的：光碟（偵卷光碟存放袋-臺中市政府警察局公文封-
  陳妙姬公然侮辱案警訊、現場畫面）
一、檔案名稱：原告手持手機錄影畫面.mp4
時間長度：1分41秒 畫面時間：無 勘驗段落：00:00:10-00:01:29 
㈠甲男：告訴人
　乙女：被告
　白衣男子：被告之先生
　黑衣男子：被告之兒子
㈡勘驗結果：
  1.【00:00:10】
　　《持有手機錄影之人（以下稱甲男）走在馬路上，甲男手機
    畫面拍攝到乙女在馬路上手持手機錄影，乙女戴綠色口罩，
    淺色長袖長版襯衫，藍色牛仔褲（圖1-1），甲男持手機走
    向乙女》【00:00:16】
　　甲男：你不要妨礙我。
　　乙女：奇怪怎麼不能照啊，奇怪怎麼會不能照。
  2.【00:00:27】
　　乙女：連手機都會怕那個死人，真的，那個死人。
  3.【00:00:36】
　　《甲男手機畫面轉向乙女，甲男手機畫面拍攝到乙女也持手
    機對著甲男》
　　乙女：怎麼會怎樣，手機也會怕這個死人，怎麼會怎樣。
　　甲男：你已經在公然侮辱了喔。
　　乙女：天阿，這個東西怎麼會這樣，手機會怕那個死人。
  4.【00:00:51】
　　《甲男往前走到住宅大門口前，朝住宅內部拍攝，乙女以臉
    部遮住鏡頭，甲男將鏡頭舉高，乙女嘗試遮住鏡頭》
　　乙女：你照我家幹嘛？
　　甲男：你打我。
　　乙女：你照我家幹嘛？
　　甲男：警察先生有人打我。
　　乙女：你照我家幹嘛？你照我家幹嘛？
　　甲男：你去門關起來阿。
　　乙女：你照我家幹嘛？
　　甲男：門關起來阿。
　　乙女：你照我家幹嘛？
　　甲男：我學你的。
　　乙女：你照我家幹嘛？
　　甲男：我學你的，你門關起來。
　　乙女：你照我家幹嘛？
  5.【00:01:11】
　　《有一名穿白色短袖上衣的男子（以下稱白衣男子）從乙女
    後面的大門口走到乙女左邊》
　　甲男：我有進去嗎？
　　乙女：啥？
　　甲男：你門關起來就好了。
　　乙女：你一天到晚照我家幹嘛？
　　甲男：我學你的。
　　乙女：你照我家幹嘛？
　　甲男：門關起來。
　　乙女：學什麼？
　　甲男：你門關起來。
　　《有一名身穿黑色上衣的男子（下稱黑衣男子）將甲男乙女
    隔開》
　　黑衣男子：照他。
　　乙女：幹你娘【00:01:19】
　　黑衣男子：照他。
　　甲男：跑去我們水溝那裡偷拍我們裡面，還敢講。
　　《黑衣男子將乙女往其身後之大門口帶離開，並將自己手上
    之手機交給白衣男子，白衣男子取得手機後持手機對甲男拍
    攝》（圖2-2）
　　乙女：啥？
　　甲男：學你的。
　　乙女：學啥？
　　甲男：跟你學的。
　　乙女：學啥？
二、檔案名稱：胞兄錄影畫面.mp4
時間長度：23秒 畫面時間：無 勘驗段落：00:00:01-00:00:23 
㈠丙女：被告
　丁男：告訴人
　白衣男子：被告之先生
　黑衣男子：被告之兒子
㈡勘驗結果：
  1.【00:00:01】
　　《丙女短髮戴綠色口罩，淺色長袖長版休閒襯衫，淺藍色牛
    仔褲》
　　丙女：啥？
　　丁男：你門關起來就好了。
　　丙女：你一天到晚照我家幹嘛？
　　《丙女面對丁男，丁男戴眼鏡及淺藍色口罩，身穿深藍色短
    袖上衣，拿手機對著丙女拍攝，一名男子身穿白色短袖上衣
    （下稱白衣男子）（圖2-1），白衣男子從丙女後面走向丙
    女左邊》
　　丁男：我學你的。
　　丙女：你照我家幹嘛？
　　丁男：門關起來。
　　丙女：學什麼？
　　丁男：你門關起來
　　《另一名身穿黑色衣服男子（下稱黑衣男子）與將丙女（紅
    圈）隔開於丁男（綠圈），四人均在馬路上，黑衣男子並將
    丙女往後面帶開》（圖2-1）
　　黑衣男子：照他。
　　丙女：幹你娘【00:00:07】
　　黑衣男子：照他。
　　丁男：跑去我們水溝那裡偷拍我們裡面，還敢講。
　　《黑衣男子將手機交給白衣男子，白衣男子取得手機後持手
    機對甲男拍攝，黑衣男子將丙女往住宅內部帶走》
　　丙女：學啥？啥？
　　丁男：學你的
　　丙女：學啥？